臺灣新北地方法院板橋簡易庭民事簡易判決
111年度板簡字第609號
原      告  中國信託商業銀行股份有限公司

法定代理人  利明献  
訴訟代理人  楊瓔鈺  
被      告  盟邦運通有限公司



兼清算人即  
法定代理人  李德和  
清算人  即
法定代理人          
            關傑    
            周延芝  
上二人共同
訴訟代理人  李重慶律師
被      告  許哲瑞

上列當事人間請求清償債務事件，於民國111年4月22日言詞辯論
終結，本院判決如下：
    主  文
被告應連帶給付原告新臺幣參拾壹萬伍仟伍佰貳拾陸元，及自民
國一百零六年三月二日起至清償日止，按年息百分之十二點八八
計算之利息，並自民國九十七年九月十六日起至清償日止，逾期
在六個月以內者，按上開利率10％，逾期超過六個月部分者，按
上開利率20％計算之違約金。
訴訟費用由被告連帶負擔。
本判決得假執行。但被告如各以新臺幣參拾壹萬伍仟伍佰貳拾陸
元為原告預供擔保，得免為假執行。
    事 實 及 理 由
一、查被告盟邦通運有限公司（下稱盟邦公司）業於民國106年5
    月2日臺北市政府以府產業商字第106318933號函廢止公司登
    記在案，有原告提出之臺北市政府函及有限公司變更登記表
    在卷可考。按解散之公司除因合併、分割或破產而解散外，
    應行清算；解散之公司，於清算範圍內，視為尚未解散；公
    司經中央主管機關撤銷或廢止登記者，準用第24條至第26條
    之規定，公司法第24條、第25條及第26條之1分別定有明文
    ，則有限公司經廢止後即應行清算程序，再按有限公司解散
    、清算準用無限公司即同法第79條之規定，即公司之清算，
    以全股體東為清算人；但本法或章程另有規定或經股東決議
    ，另選清算人者，不在此限，公司法第113條亦有明文。經
    查盟邦公司並未向臺灣臺北地方法院呈報清算人，有本院查
    詢紀錄可佐，亦無公司法第79條但書之情形，即應以該公司
    董事及股東為清算人，而以其為該公司之法定代理人，且該
    公司於清算範圍內，其法人格尚未消滅，仍具備當事人能力
    ，合先敘明。又本件被告李德和經合法通知，均未於言詞辯
    論期日到場，查無民事訴訟法第386條所列各款情事，應准
    原告之聲請，由其一造辯論而為判決。
二、原告起訴主張：被告盟邦公司於94年8月25日邀同被告李德
    和、許哲瑞為連帶保證人，向花蓮區中小企業銀行借款新臺
    幣（下同）120萬元，簽訂借款契約書，並約定自94年8月25
    日起至97年8月25日止分期清償，利息按年息12.88％計付，
    遲延給付時，除依上開利率計息外，逾期在6個月以內者，
    按上開利率10%，超過6個月部分，按上開利率20%計算違約
    金（下稱系爭借款契約）。詎被告盟邦公司在96年9月12日
    繳付第24期本息後，本應於96年9月25日再繳付第25期本息
    卻違約未繳納，全部債務已視為到期，迭經催討，被告等人
    嗣於97年8月14日還款207,928元，尚積欠本金315,526元及
    利息、違約金未付。原告自得請求被告盟邦公司給付本金、
    利息暨違約金，又被告李德和、許哲瑞擔任系爭借款之連帶
    保證人，依法應負連帶清償責任。另原告已依銀行法及金融
    機構合併法之規定，於96年9月8日以合併方式概括承受花蓮
    區中小企業銀行資產負債及營業，爰本於依消費借貸及連帶
    保證之法律關係，請求被告連帶給付315,526元，及自106年
    3月2日起至清償日止(起訴時請求自97年8月15日至清償日止
    之利息，於111年4月22日縮減)，按年息12.88％計算之利息
    ，並自97年9月16日起至清償日止，逾期在六個月以內者，
    按上開利率10％，逾期超過六個月部分者，按上開利率20％計
    算之違約金一節，業據提出借款契約書、借款契約、授信約
    定書、帳務還款交易明細表、行政院金融監督管理委員會函
    、存款系統歷史交易查詢報表、花蓮區中小企業銀行支票存
    款申請書、授信明細查詢單、申請協議文件等件影本為證，
    被告法定代理人即清算人關傑、周延芝到庭否認有清償之義
    務，並以：清算人關傑、周延芝已於94年3月間退股，已非
    被告盟邦公司之股東，對本件消費借貸案件並無所悉，且原
    告提出之債權計算書欠缺憑信亦無從證明任何事項，又原告
    請求利息之逾5年部分已罹於時效，且違約金之計算方式甚
    有疑義，並請求法院酌減違約金之數額等語置辯，被告許哲
    瑞到庭並未爭執上情，被告李德和經合法通知，則未到庭，
    復未提出書狀作何聲明或陳述。則本件兩造間有爭執，應予
    以審究者，在於：（一）清算人等人是否為被告之法定代理
    人？（二）原告得請求被告等人給付之數額若干？
三、就清算人等人是否為被告之法定代理人一節，本件清算人周
    延芝雖提出94年1月31日與關傑、李德和簽立之協商同意書
    ，約定於94年2月1日起至4月30日止出讓盟邦公司之股票，
    並已於94年3月間退股以證明非被告盟邦公司之清算人，惟
    查盟邦公司並未向臺灣臺北地方法院呈報清算人，亦無公司
    法第79條但書之情形，即應以該公司董事及股東為清算人，
    而以其為該公司之法定代理人，業經本院認定如上，且李德
    和、關傑及周延芝為被告盟邦公司廢止時登記之董事及股東
    ，依上開公司法規定，應為被告盟邦公司之法定代理人，清
    算人周延芝、關傑否認為被告盟邦公司之清算人即法定代理
    人，難謂有據。
四、次按「借用人應於約定期限內，返還與借用物種類、品質、
    數量相同之物。」、「遲延之債務，以支付金錢為標的者，
    債權人得請求依法定利率計算之遲延利息，但約定利率較高
    ，仍從其約定利率。」、「當事人得約定債務人不履行債務
    時，應支付違約金。」，民法第478條前段、第233條第1項
    及第250條第1項分別定有明文。又按約定利率，超過週年百
    分之16者，超過部分之約定，無效，民法第205條定有明文
    。又修正之民法第205條之規定，於民法債編修正施行前約
    定，而於修正施行後發生之利息債務，亦適用之；中華民國
    109年12月29日修正之民法第205條，自公布後6個月施行，
    民法債編施行法第10條之1、第36條第5項亦有明定。末按保
    證契約，係指當事人約定，一方於他方之債務人不履行債務
    時，由其代負履行責任之契約，民法第739條亦有規定，故
    保證人於主債務人不履行債務時，負履行之責任。末按「連
    帶保證人，應與主債務人負同一清償責任，而債權人對於主
    債務人之就擔保物權受清償，或起訴請求保證人清償，既得
    擇一行使，則對於與主債務人負同一清償責任之上訴人，自
    亦得擇一請求。」（最高法院69年台上字第1924號判例意旨
    參照）。是以，消費借貸契約，約定為連帶保證債務者，債
    權人於債權屆清償日起，得向債務人之一人或數人或全體，
    為一部或全部之連帶請求。經查，本件被告盟邦公司向花蓮
    區中小企業銀行借款，利息按年息12.88％計付，並約定遲
    延給付時，除依上開利率計息外，逾期在6個月以內者，按
    上開利率10%，超過6個月部分，按上開利率20%計算違約金
    ，則利息與最高違約金合計結果為15.456％，並未逾約定利
    率16％之上限，難認本件原告請求之違約金有過高之情形，
    而被告盟邦公司未清償之金額如主文所示（利息部分原告已
    減縮為自起訴前5年起算）一節，有原告提出帳務還款交易
    明細表為據，該帳務還款交易明細表應無不實之可能，被告
    等人亦未舉證以證明上開債權計算書有何不實之處，原告自
    得請求被告盟邦公司如數給付，被告盟邦公司之法定代理人
    即清算人周延芝、關傑抗辯：違約金之計算方式甚有疑義，
    並請求法院酌減違約金之數額及原告提出之債權計算書欠缺
    憑信亦無從證明任何事項云云，即屬無據。又被告李德和、
    許哲瑞既擔任系爭借款之連帶保證人，依法應負連帶清償責
    任。
五、綜上所述，原告本於消費借貸及連帶保證之法律關係，請求
    被告等人連帶給付如主文第一項所示之金額，為有理由，應
    予准許。
六、本件事證已臻明確，兩造其餘攻擊、防禦方法與判決之結果
    不生影響，爰不一一贅論，併此敘明。
七、本件係就民事訴訟法第427條第1項至第4項訴訟適用簡易程
    序所為判決，爰依職權宣告假執行及被告得供相當擔保金額
    而免為假執行。
中　　華　　民　　國　　111 　年　　5 　　月　　31　　日
臺灣新北地方法院板橋簡易庭
法  官  李昭融
以上正本係照原本作成。
如不服本判決，應於送達後20日內，向本庭（新北市○○區○○路○
段00巷0號）提出上訴狀並表明上訴理由，如於本判決宣示後送
達前提起上訴者，應於判決送達後20日內補提上訴理由書（須附
繕本）。如委任律師提起上訴者，應一併繳納上訴審裁判費。
中　　華　　民　　國　　111 　年　　5 　　月　　31　　日
書記官  劉美蘭